最高法院刑事判決　　　　　　　　　　　　　　　八十六年度台上字第五八九八號
　　上訴人　甲○○○
　　　　　　乙 ○ ○
右上訴人等因盜匪案件，不服台灣高等法院高雄分院中華民國八十六年八月二十一日
第二審判決（八十六年度上重訴字第一五號，起訴案號：台灣高雄地方法院檢察署八
十五年度偵字第二二一四九號），提起上訴，本院判決如左：
    主  文
原判決撤銷，發回台灣高等法院高雄分院。
    理  由
本件原判決認定上訴人甲○○○、乙○○二人係高中同學，於民國八十五年八月二十
日左右，甲○○○因缺錢花用，竟萌歹念，向乙○○提及國民大會代表吳光訓頗具資
力，擬以吳光訓之子吳郁展（七十五年四月二十六日生），為勒贖目標。商議既定，
二人共同基於意圖勒贖而擄人之犯意聯絡，先由甲○○○備妥繩子、毛線頭套、手銬
、膠帶等作案工具，並打電話至吳光訓之服務處佯稱欲寄請帖請吳光訓國大剪綵，吳
光訓之母不疑有他，乃告知住址。八十五年八月二十三日起，二人即時常至高雄市苓
雅區○○○街一二二巷二十一號吳光訓住處附近觀察其家人之出入情形，並於八十五
年八月二十七日由甲○○○出面向不知情之屋主莊琇貞以每月新台幣（下同）一萬八
千元承租之高雄縣鳳山市瑞豐市場二巷三十三號之二住宅作為藏匿人質處所。並於八
十五年八月二十九日晚間，推由甲○○○基於意圖為自己不法之所有概括之犯意，攜
帶其所有客觀上具有危險性之六角板手一支，至高雄縣鳳山市國父紀念館停車場，先
後竊取涂清梅所有由鍾瑞放使用之ＸＩ－八七八五號，及陳炯所有之ＷＱ－一五二
六號自用小客車車牌各一面。由甲○○○與乙○○共同將甲○○○向不知情之友人葉
建勳租得之ＵＳ－四八九０號紅色自用小客車車牌拆卸，改換裝上開竊得之車牌二面
，以備擄人勒贖時掩飾之用。八十五年九月一日下午二時十五分許，甲○○○駕駛該
已換裝車牌之紅色自用小客車，搭載乙○○至吳光訓住處附近，甲○○○佯稱其與吳
光訓家人結仇，邀同不知情之表弟陳彥彰（另由軍事機關偵辦中）騎機車尾隨至吳光
訓住處附近之長青幼稚園旁觀察其家中成員出入之情形。於當天下午四時四十分許，
陳彥彰通知甲○○○，吳光訓家有小男孩出門後，即先行離開。甲○○○與乙○○二
人隨即駕車至吳光訓住處之巷口附近守侯，於同日下午五時四十分許，見吳郁展騎腳
踏車返回該住處巷口即高雄市苓雅區○○○街一二二巷三十五號前，由甲○○○駕駛
該小客車靠近吳郁展，而由乙○○下車強行將吳郁展押入車內後座，以預備之毛線頭
套蓋住吳郁展之頭部。途中由乙○○以預備之安眠藥強灌吳郁展喝下半瓶，並以膠帶
綑綁吳郁展手腳，致使其不能抗拒，而將其載往甲○○○前揭租處二樓藏匿，並將原
綑綁其之膠帶撕下，改以事先預備之手銬將吳郁展雙手銬上，再以繩子將其雙手綁在
浴室之水龍頭處，以防其脫逃。當天下午八時許，甲○○○以不知情之友人洪玉雪借
其使用機號000000000號之行動電話，撥打吳光訓住處之00－00000
00號電話聯絡吳光訓本人，要求其拿行動電話至住處外等電話聯絡，不久再打進吳
光訓之行動電話，告知吳光訓準備一千萬元及另一支○九二開頭之行動電話號碼，並
於同年九月二日在台灣時報上刊登該行動電話號碼，及「回饋社會」四字，再行聯絡
等語。甲○○○打完勒贖電話後，返回其高雄市○○區○○街二十八號十三樓租住處
，留乙○○於上開藏匿人質處看守吳郁展。翌日即同年九月二日上午十時多許，吳郁
展趁乙○○熟睡時，乘隙打開童軍結繩，戴著手銬，自開房門，逃至隔鄰張怡君住處
按電鈴求救，張怡君讓其入內並打電話報警。乙○○醒來時，發現吳郁展已脫逃，立
即下樓至後門附近察看，未見吳郁展之蹤影，即電話通知甲○○○，二人並相約於高
雄市○○路與武慶路口碰面。警方隨後至藏匿人質處即高雄縣鳳山市瑞豐市場二巷三
十三之二號二樓窗戶鋁框及現場置放之塑膠袋上採集乙○○之指紋，並從該房屋之租
賃契約內確認甲○○○之身分。並扣得其等所有供犯罪所用之繩子二條、毛線頭套三
只、手銬一付、膠帶六片等物，致未得款。嗣甲○○○向不知情之葉建勳，以出國為
由，借得十九萬元，再打電話委託陳彥彰代拿該十九萬元款項，至高雄市○○路與覺
民路口，交予乙○○轉交甲○○○，並委由陳彥彰至其租住處旁之停車場，將上開自
葉建勳租得使用之自小客車開還給葉建勳。嗣於八十五年九月十七日下午二時三十分
許為警查獲等情。因認第一審論處上訴人等共同意圖勒贖而擄人罪刑，為無不合，駁
回上訴人及檢察官在第二審之上訴，固非無見。
惟查：(一)按被告之自白，須非出於強暴、脅迫、利誘、詐欺或其他不正之方法，且與
事實相符者，始得採為證據，如果被告之自白，係出於不正之方法，並非自由陳述，
即其取得自白之程序，已非適法，則不問自白內容是否確與事實相符，因其非係適法
之證據，即不能採為判決之基礎，故審理事實之法院，遇有被告對於自白提出刑求之
抗辯時，應先於其他事實而為調查。本件甲○○○於原審抗辯稱：警訊筆錄製作時吳
光訓之父吳珠惠曾至地下室現場，對其心理施壓。且吳光訓亦由警陪同進入，允諾不
要提有關股票等種種糾紛，屆時會替其說話云云，以不正當之方法取供等語（見原審
卷第一七九頁）。而甲○○○之警訊筆錄原載有「且在操作股票時，讓我賠了不少錢
」等語，惟又被刪除（見警卷第八頁）。雖證人鄭香基於原審證稱：我作筆錄時，吳
光訓在場，吳光訓與被告說，你我無怨無仇，沒有的事不要亂講，所以被告才說畫掉
、刪除等語。所供如果可取，上訴人之抗辯似非事出無因。究竟上訴人於警訊時之筆
錄，是否出於任意性，即有調查之必要，原判決未經調查審酌，遽採為裁判之基礎，
揆諸首揭說明，自屬於法有違。(二)按科刑之判決書其宣示之主文，與所載之事實及理
由必須互相適合，否則即屬理由矛盾，其判決當然為違背法令。本件第一審判決主文
諭知「扣案之繩子貳條、毛線頭套參只、手銬壹付、膠帶陸片、六角板手壹支均沒收
」，但於理由謂「六角板手一支雖未扣案，惟亦無證據證明其已滅失」云云，致主文
之記載，與理由之說明，不相適合。原判決未予糾正，仍予維持，自屬於法有違。上
訴意旨執以指摘原判決不當，為有理由，應認有發回更審之原因。
據上論結，應依刑事訴訟法第三百九十七條、第四百零一條，判決如主文。
中      華      民      國    八十六    年      十      月      三      日
                              最高法院刑事第十庭
                                  審判長法官  吳  雄  銘
                                        法官  池  啟  明
                                        法官  陳  宗  鎮
                                        法官  石  木  欽
                                        法官  吳  火  川
      右正本證明與原本無異
                                              書  記  官
中      華      民      國    八十六    年      十      月      七      日
